臺灣嘉義地方法院刑事判決
110年度訴字第425號
公  訴  人  臺灣嘉義地方檢察署檢察官
被      告  劉正新


指定辯護人  本院公設辯護人張家慶
上列被告因違反毒品危害防制條例案件，經檢察官提起公訴（11
0年度偵字第6430號），本院判決如下：
    主  文
甲○○犯販賣第三級毒品而混合二種以上之毒品未遂罪，處有期徒
刑貳年。緩刑伍年，並應於本判決確定之日起壹年陸月內，向指
定之政府機關、政府機構、行政法人、社區或其他符合公益目的
之機構或團體，提供貳佰肆拾小時之義務勞務；緩刑期間付保護
管束。扣案如附表所示之物，均沒收。
    犯 罪 事 實
一、甲○○明知毒品咖啡包常同時混雜毒品危害防制條第2條第2項
    第3款所定之毒品成分，不得販賣，竟基於販賣第三級毒品
    之犯意，於民國110年6月30日晚上11時23分前之某時，使用
    通訊軟體「TikTok（抖音）」帳號「@dy89vx5gxsyr」，在
    個人帳號頁面使用暱稱「嘉義營」並刊登彩虹惡魔外包裝之
    毒品咖啡包照片，暗示有對外販售毒品。經員警陳羿嘉在網
    路巡邏發現有異，即以抖音暱稱「熊男好難」喬裝買家，並
    發送訊息予甲○○佯裝欲購買毒品咖啡包；此時甲○○雖無毒品
    可供販賣，仍與警員陳羿嘉約好見面交易。嗣於110年7月1
    日下午3時30分許，雙方在嘉義縣○○鄉○○村○○○0號「廣興宮
    」會面時，甲○○當場表示要先跟上游拿取毒品，陳羿嘉遂依
    其指示騎乘機車搭載甲○○至嘉義縣○○鄉0段00號前之路邊等
    候，2人商定10包毒品咖啡包總價共新臺幣（下同）3,500元
    。甲○○先向陳羿嘉收取現金4,000元，再於同日下午4時5分
    許，向駕駛RAU-0322號租賃小客車到場之姓名年籍不詳成年
    男子，以3,500元購得摻有第三級毒品4-甲基甲基卡西酮、
    甲基-N,N-二甲基卡西酮成分之毒品咖啡包12包後，將其中1
    0包毒品咖啡包及找零之500元交付陳羿嘉，剩餘2包則為甲○
    ○賺取之量差利潤。陳羿嘉隨後將甲○○載回「廣興宮」時，
    當場表明警察身分而查獲，並扣得附表所示之物，甲○○始未
    賣出得逞。
二、案經雲林縣警察局移送臺灣嘉義地方檢察署檢察官偵查起訴
    。
    理  由
一、證據能力部分：
    本判決以下所引用被告以外之人於審判外之陳述，檢察官、
    被告及辯護人，於本院審理時對於該等證據能力均不爭執，
    且迄於言詞辯論終結前亦未聲明異議，本院審酌上開證據資
    料作成時之情況，尚無違法不當及證明力明顯過低之情形，
    而認以之作為證據應屬適當，依刑事訴訟法第159 條之5 規
    定，均有證據能力。另本判決以下所引用非供述證據，經查
    無證據證明係公務員違背法定程序所取得，依刑事訴訟法第
    158 條之4 規定反面解釋，亦具有證據能力。
二、認定犯罪事實所憑之證據及理由：
    上揭犯罪事實，業據被告甲○○於偵訊及本院審理程序中均坦
    承不諱，並有偵查佐陳羿嘉之職務報告、雲林縣警察局刑事
    警察大隊搜索扣押筆錄、扣押物品目錄表、被告手機與員警
    手機聯繫對話譯文一覽表、手機蒐證照片及現場查獲照片
　　在卷可憑（警卷第6-8、13-19、29-40頁），復有扣案之摻
    有第三級毒品4-甲基甲基卡西酮、甲基-N,N-二甲基卡西酮
    成分之混合型咖啡包12包可資佐證（保管字號：本院110 年
    保管檢字第427號），足認被告具任意性之自白與事實相符
    。而被告自承向上游購買毒品咖啡包，買10包會送2包，所
    以被告買入後，以相同價格轉售給喬裝買家之員警10包時，
    多的2包即可自行施用等語（警卷第4頁），故被告販賣毒品
    顯以「量差」來獲取利潤，而具營利之意圖甚明。綜上，本
    案事證已臻明確，被告所為販賣第三級毒品未遂之犯行，堪
    以認定，自應依法予以論罪科刑。
三、論罪科刑：
（一）論罪：
　　1.按警方為求破案，授意他人佯裝購毒而與毒販聯繫，經毒
      販允諾，依約攜帶毒品交付予該佯裝購毒之人，旋為埋伏
      員警當場查獲者，因該佯裝之人原無買受毒品之意思，事
      實上其不能真正完成買賣毒品之行為，販毒者僅成立販賣
      毒品未遂罪（最高法院93年度台上字第1159號判決意旨參
      照）。經查，本案係員警向被告偽稱欲購買毒品，尚無實
      際購毒之真意，但被告既有販賣附表所示第三級毒品之故
      意並完成交貨取款，即已著手實施販毒之行為，惟因員警
      佯裝買受毒品目的僅在辦案以求人贓俱獲，事實上彼此間
      無法完成買賣毒品之犯行。
　　2.按犯前5條（毒品危害防制條例第4條至第8條）之罪而混
      合2種以上之毒品者，適用其中最高級別毒品之法定刑，
      並加重其刑至二分之一，毒品危害防制條例第9條第3項定
      有明文。此規定係就犯罪類型變更之個別犯罪行為予以加
      重，當屬刑法分則加重之性質而成為另一獨立之罪。經查
      ，被告所販賣之毒品咖啡包經送鑑定結果，含有第三級毒
      品4-甲基甲基卡西酮、甲基-N,N-二甲基卡西酮成分，已
      如前述，均係同一包裝內摻雜調合有2種以上之毒品，自
      屬該項所稱之混合2種以上之毒品。是核被告所為，係犯
      毒品危害防制條例第9條第3項、第4條第6項、第3項之販
      賣第三級毒品而混合二種以上之毒品未遂罪。起訴意旨認
      被告係犯毒品危害防制條例第4條第6項、第3項之販賣第
      三級毒品未遂罪，容有未洽，因起訴之基本社會事實同一
      ，爰依法變更起訴法條。
（二）刑罰加重事由：　　　
　　　就被告所犯販賣第三級毒品而混合二種以上之毒品未遂罪
      ，應依毒品危害防制條例第9條第3項之規定，除適用其中
      最高級別即販賣第三級毒品之法定刑外，並加重其刑。
（三）刑罰減輕事由：   
    1.按犯第4 條至第8 條之罪於偵查及審判中均自白者，減輕
      其刑，毒品危害防制條例第17條第2 項定有明文。經查，
      被告業於偵查及審理中，就本案犯罪事實均自白不諱（警
      卷第3-5 頁、本院卷第59頁），本院認符合上開規定，應
      依前開規定減輕其刑。
    2.被告雖已著手實行販賣第三級毒品，惟因本案係警方喬裝
      買家查獲而無法完成交易，為未遂犯，應依刑法第25條第
      2 項之規定，按既遂犯之刑減輕之。被告有前揭兩種以上
      刑之減輕事由，應依刑法第70條、第71條第2 項規定遞減
      之。
　　3.被告犯行同時有上開刑之加重及減輕事由，應先加後減之
      。
（四）量刑：爰以行為人之責任為基礎，審酌被告明知新興毒品
      常以混合方式增強施用後迷幻、興奮等不同作用，且包裝
      成咖啡包、奶茶包等新奇樣式吸引他人服用，增加不知情
      之人誤食而上癮之風險，對人體健康危害甚鉅，竟仍為本
      案販賣毒品犯行，誠值非難。參酌被告供承向上游購買10
      包毒品咖啡包，會多送2包，故為獲取贈送之毒品才向上
      游買入後再轉賣之犯罪動機。另考量被告犯後坦承犯行，
      態度良好，還未售出毒品而實際侵害他人之犯罪情節，兼
      衡被告自述高中肄業之智識程度、未婚無子、在日璽能源
      科技有限公司從事太陽能工作、月收入約2 萬元至3 萬元
      之家庭經濟狀況（本院卷第87頁）等一切情狀，量處如主
      文所示之刑，以示懲儆。
（五）緩刑：被告前未曾因故意犯罪受有期徒刑以上刑之宣告，
      此有臺灣高等法院被告前案紀錄表在卷可稽，參以被告犯
      後坦承犯行，目前在日璽能源科技有限公司擔任專員，有
      正當職業，此有在職證明書1份在卷可查（本院卷第95頁
      ），堪信被告經此偵查、審判程序之教訓，自當知所警惕
      ，對於日後行為舉止當更為謹慎，應無再犯之虞，自宜使
      其暫不入矯正機構執行刑罰，給予悔過自新與自我反省之
      機會，本院認所宣告之刑，以暫不執行為適當，併予宣告
      緩刑5 年。另本院考量被告上揭犯行，對於社會治安仍有
      某程度之潛在危害，加以被告坦認在本案之後仍有施用毒
      品咖啡包乙情（本院卷第85頁），為使被告能深切反省所
      為對社會治安之負面影響及刑罰之嚴重性，促使其日後能
      遵守法律規範，遠離毒品，確實惕勵改過，應課予一定條
      件之緩刑負擔，令其能從中深刻記取教訓，時時警惕，爰
      併依刑法第74條第2 項第5款之規定，諭知被告應於判決
      確定後1 年6 月內，向指定之政府機關、政府機構、行政
      法人、社區或其他符合公益目的之機構或團體，提供240
      小時之義務勞務，以期符合本件緩刑目的，復依刑法第93
      條第1項第2款之規定，宣告於緩刑期間付保護管束，俾由
      地方檢察署之觀護人予以適當之督促，以觀後效。至於被
      告於緩刑期間若故意另犯他罪或違反前揭負擔情節重大，
      足認原宣告之緩刑難收其預期效果，而有執行刑罰之必要
      者，依刑法第75條第1項、第75條之1第1項規定，得撤銷
      其緩刑之宣告，併此敘明。
四、沒收：
（一）第三級毒品之沒收：
      按毒品危害防制條例第18條第1 項前段之規定，應予沒收
      銷燬之毒品，以經查獲之第一、二級毒品為限。又毒品依
      其成癮性、濫用性及對社會危害性，共分為四級，施用或
      持有第三、四級毒品，因其可罰性較低，該條例除就持有
      第三、四級毒品純質淨重20公克以上設有處罰規定外，未
      另設處罰之規定，然鑑於第三、四級毒品均係管制藥品，
      特於同條例第11條之1 明定無正當理由，不得擅自持有；
      第18條第1 項後段復規定查獲之第三、四級毒品，無正當
      理由而擅自持有者，均沒入銷燬之。從而，依同條例第18
      條第1 項後段應沒入銷燬之毒品，專指查獲施用或持有之
      第三、四級毒品，但不構成犯罪行為者而言，倘係查獲製
      造、運輸、販賣、意圖販賣而持有、以非法方法使人施用
      、引誘他人施用或轉讓第三、四級毒品，既屬同條例相關
      法條明文規定處罰之犯罪行為，則該毒品即屬不受法律保
      護之違禁物，自應回歸刑法之適用，依刑法第38條第1 項
      之規定沒收之（最高法院96年度台上字第884號、101 年
      度台上字第894號判決意旨及100 年度第3 次刑事庭會議
      決議參照）。扣案如附表編號1所示之咖啡包，經鑑定結
      果含有第三級毒品4-甲基甲基卡西酮、甲基-N,N-二甲基
      卡西酮成分，此有衛生福利部草屯療養院鑑驗書在卷可按
      （偵卷第41頁），依前開說明，屬違禁物，應依刑法第38
      條第1項規定宣告沒收。至盛裝上開毒品之包裝袋，仍會
      殘留微量毒品而無法完全析離，亦無析離之必要與實益，
      應與毒品視為一體，併依前開刑法規定諭知沒收。　
（二）犯罪工具之沒收：
      扣案如附表編號2之蘋果廠牌手機1支，係被告所有用來聯
      絡販賣第三級毒品所用之物等情，業經被告供述甚詳（警
      第2頁），爰依毒品危害防制條例第19條第1 項規定宣告
      沒收。
據上論斷，應依刑事訴訟法第299條第1項前段、第300條（依刑
事判決精簡原則，僅記載程序法條），判決如主文。
本案經檢察官李志明提起公訴，檢察官江金星到庭執行職務。
中　　華　　民　　國　　110 　年　　11　　月　　18　　日
                  刑事第七庭  審判長法  官  蘇姵文
                                    法  官  凃啟夫
                                    法  官  洪裕翔　　　
以上正本證明與原本無異。
如不服本判決應於收受判決後20日內向本院提出上訴書狀，並應
敘述具體理由；其未敘述上訴理由者，應於上訴期間屆滿後20日
內向本院補提理由書（均須按他造當事人之人數附繕本）「切勿
逕送上級法院」。
中　　華　　民　　國　　110 　年　　11　　月　　18　　日
                                    書記官　李佳惠
附表：
 編號  扣案物   1 摻有第三級毒品4-甲基甲基卡西酮、甲基-N,N-二甲基卡西酮之毒品咖啡包12包（毛重合計51.67 公克，含外包裝袋12 個）   2 蘋果廠牌行動電話1 支（含門號0000000000號SIM卡1 枚） 
附錄法條：
毒品危害防制條例第4條
製造、運輸、販賣第一級毒品者，處死刑或無期徒刑；處無期徒
刑者，得併科新臺幣3千萬元以下罰金。
製造、運輸、販賣第二級毒品者，處無期徒刑或10年以上有期徒
刑，得併科新臺幣1千5百萬元以下罰金。
製造、運輸、販賣第三級毒品者，處7年以上有期徒刑，得併科
新臺幣1千萬元以下罰金。
製造、運輸、販賣第四級毒品者，處5年以上12年以下有期徒刑
，得併科新臺幣5百萬元以下罰金。
製造、運輸、販賣專供製造或施用毒品之器具者，處1年以上7年
以下有期徒刑，得併科新臺幣1百50萬元以下罰金。
前五項之未遂犯罰之。
毒品危害防制條例第9條
成年人對未成年人販賣毒品或犯前三條之罪者，依各該條項規定
加重其刑至二分之一。
明知為懷胎婦女而對之販賣毒品或犯前三條之罪者，亦同。
犯前五條之罪而混合二種以上之毒品者，適用其中最高級別毒品
之法定刑，並加重其刑至二分之一。